---
title: "Ejercicios"
author: "Delsy"
date: "13/7/2021"
output: html_document
---

# Ejercicios
## Parte 1
Cargar las variables almacenadas en el siguiente archivo [Rdata](https://goo.gl/uDzU8v)

**1. Calcula los valores numéricos aproximados de **

a) $\frac{0.3 \cdot 0.15}{0.3 \cdot 0.15 + 0.2 \cdot 0.8 + 0.5 \cdot 0.12}$

```{r}
((0.3*0.15)/((0.3*0.15)+(0.2*0.8)+(0.5*0.12)))
```
b) $\frac{5^6}{6!} e^{-5}$

```{r}
((5^6)/(factorial(6)))*(exp(-5))
```
c) $\begin{pmatrix} 20 \\ 7 \end{pmatrix} 0.4^7  0.6^{13}$

```{r}
(factorial(20)/(factorial(7)*factorial(13))) *(0.4^7)*(0.6^13)
```
**2. Realizar la siguiente suma**

a) $1+2+3+...+1000$

```{r}
sum(1:1000)
```
b) $1+2+4+8+16+...+1024$

```{r}
((2^11)-1)/(2-1)
```
**3. El vector  `grupo` representa el grupo al que pertenece una serie de alumnos**

a) ¿Cuántos elementos tiene?

```{r}
vector <- grupo
length(vector)
```
b) ¿En qué posiciones del vector está la letra "A"?

```{r}
which(vector == "A")
```
**4. El vector `nota` representa la nota de un examen de los alumnos que están en los grupos del vector `grupo`.**

a) ¿Cuanto suman todas las notas?

```{r}
nota
sum(nota)
```
b) ¿Cual es la media aritmética de todas las notas?

```{r}
mean(nota)
```
c) ¿En qué posiciones están las notas mayores de *7.0*?

```{r}
which(nota > 7.0)
```
d) Visualiza las notas ordenadas de mayor a menor.

```{r}
sort(nota, decreasing = TRUE, na.last = TRUE, )
```
e) ¿En qué posición está la nota máxima?

```{r}
which(nota == max(nota))
```
**5. A partir de los vectores `grupo` y `nota` definidos.**

a) Suma las notas de los 10 primeros alumnos del vector.

```{r}
a <- grupo
b <- nota
sum(b[1:10])
```
b) ¿Cuántos alumnos hay del grupo *C*?

```{r}
a[a == "C" ]
length(a[a == "C"])
```
c) ¿Cuántos alumnos han aprobado?

```{r}
b[b > 5 ]
length(b[b > 5 ])
```
d) ¿Cuántos alumnos del grupo *B* han aprobado?

```{r}
a[ a == "B" & b > 5 ] 
length(a[ a == "B" & b > 5 ])
```
e) ¿Qué porcentaje de alumnos del grupo *C* han aprobado?

```{r}
a[a == "C" & b > 5]
a[a == "C" ]
(length(a[a == "C" & b > 5])/length(a[a == "C" ]))*100
```
f) ¿De qué grupos son la máxima y mínima notas de toda la muestra?

```{r}
a[b == max(b)] 
a[b == min(b)]
```
g) Nota media de los alumnos de grupo *A* y *B*, juntos, considerando sólo a los que han aprobado.

```{r}
b[a == c("A", "B") & b > 5]
mean(b[a == c("A", "B") & b > 5])
```
**6. Calcula el percentil 66 de las notas de todos los alumnos, y también de los alumnos del grupo C.**

```{r}
quantile(b, 0.66)
quantile(a == "C", 0.66)
```
**7. Un alumno tiene una nota de 4.9. ¿Qué porcentaje, del total de alumnos, tiene una nota menor o igual que la suya? ¿Y qué porcentaje tiene una nota mayor o igual que la suya?**

```{r}
b[b <= 4.9]
b[b >= 4.9]
length(b)
(length(b[b <= 4.9])/length(b))*100
(length(b[b >= 4.9])/length(b))*100
```
**8. Realiza el gráfico de diagramas de caja de las notas de cada grupo, para poder comparar el nivel de cada uno de ellos.**

```{r}
df <- data.frame(grupo, nota)
boxplot(b ~ a, data = df)
```
**9. Si la variable `conc` recoge la concentración de plomo (en ppm) en el aire de cierta zona durante un día completo**

a) ¿Cuál ha sido la concentración máxima?

```{r}
conc
max(conc)
```
b) ¿En cuántos de los muestreos se ha superado la concentración de 40.0 ppm?

```{r}
conc
conc[conc > 40]
length(conc[conc > 40])
```
c) ¿Cuál ha sido la concentración media del día?

```{r}
conc
mean(conc)
```
d) ¿Cuáles fueron las 10 mediciones más bajas del día?

```{r}
conc
orden <- sort(conc, decreasing = FALSE, na.last = TRUE, )
orden[1:10]
```
e) Si la primera medida fue a las 00:00. ¿A qué hora del día se alcanzó la concentración máxima?

```{r}
length(conc)
hora <- 24/length(conc)
max(conc)
which(conc == max(conc))
142 * hora
```
## Parte 2

**1. Graficar los puntos $(1,1),(2,4),(3,6),(4,8),(5,25),(6,36),(7,49),(8,61),(9,81),(10,100)$ en un plano utilizando RStudio.**

```{r}
x <- c(1,2,3,4,5,6,7,8,9,10)
y <- c(1,4,6,8,25,36,49,61,81,100)
plot(x,y)
```
**2. Ingresar la matriz A en RStudio**
$A = \begin{pmatrix} 1 & 2 & 3 \\ 2 & 4 & 6 \\ 3 & 6 & 9 \\ 4 & 8 & 12  \end{pmatrix}$

```{r}
vector_1 <- c(1,2,3,4,2,4,6,8,3,6,9,12)
matrix(vector_1, nrow = 4, ncol = 3)

```
**3. Ingresar la matriz identidad de tamaño 3**
$I = \begin{pmatrix} 1 & 0 & 0 \\ 0 & 1 & 0 \\ 0 & 0 & 1  \end{pmatrix}$

```{r}
vector_2 <- c(1,0,0,0,1,0,0,1,0)
matrix(vector_2, nrow = 3, ncol = 3)
```
**4. Crea una función que cree una matriz nula ingresando las dimensiones**

```{r}
vector_3 <- c(0,0,0,0,0,0,0,0,0)
matrix(vector_3, nrow = 3, ncol = 3)
```
**5. Modificar la matriz `diag(4)`, para que se parezca a la matriz B**
$B = \begin{pmatrix} 0 & 0 & 0 & 0 \\ 0 & 2 & 0 & 0 \\ 0 & 0 & 3 & 0 \\ 0 & 0 & 0 & 4  \end{pmatrix}$

```{r}
matriz_1 <- diag(4)
matriz_1[1,1] <- 0
matriz_1[2,2] <- 2
matriz_1[3,3] <- 3
matriz_1[4,4] <- 4
matriz_1
```
**6. Obtener la matriz transpuesta de A (ejercicio 2)**

```{r}
t(A)
```
**7. Realizar las siguientes operaciones $A + B$, $A - B$, $3B$ y $AB$**

$A = \begin{pmatrix} 1 & 2 & 3 & 4 \\ 2 & 4 & 6 & 8 \\ 3 & 6 & 9 & 12 \\ 4 & 8 & 12 & 16 \end{pmatrix}$
$B = \begin{pmatrix} 0 & 0 & 0 & 0 \\ 0 & 2 & 0 & 0 \\ 0 & 0 & 3 & 0 \\ 0 & 0 & 0 & 4  \end{pmatrix}$

```{r}
vector_1 <- c(1,2,3,4,2,4,6,8,3,6,9,12,4,8,12,16)
A <- matrix(vector_1, nrow = 4, ncol = 4)
B <- matriz_1
A + B
A - B
3*B
A*B
```
**8. Crea una función para calcular $P^6$**
$P = \begin{pmatrix} 1 & 2 & 3 \\ -2 & 4 & -2 \\ 1 & 0 & 1  \end{pmatrix}$

```{r}
P <- c(1,-2,1,2,4,0,3,-2,1)
m_2 <- matrix(P, nrow = 3, ncol = 3)
d <- 6
m_2d <- function(d){
  P <- c(1,-2,1,2,4,0,3,-2,1)
  m_2 <- matrix(P, nrow = 3, ncol = 3)
  resultado <- m_2^d
  return(resultado)
}
m_2d(6)
```
**9. Resolver el sistema de ecuaciones**
$3x - y + z  = -1\\9x - 2y + z = -9\\3x + y - 2z = -9$

```{r}
a <- rbind(c(3,-1,1),
          c(9,-2,1),
          c(3,1,-2))
b <- c(-1,-9,-9)
solve(a,b)
```
**10. Utilizando la ayuda de R, investigue para qué sirven las funciones `eigen()` y `det()`**

```{r}
??eigen()
??det()
```

**11. Considerando las matrices**

$$

B= \begin{pmatrix} 
1 & 2 & 3 & 4 & 5 \\
2 & 4 & 6 & 8 & 10 \\
3 & 6 & 9 & 12 & 15 \\
4 & 8 & 12 & 16 & 20 \\
5 & 10 & 15 & 20 & 25 \\
6 & 12 & 18 & 24 & 30 \\
7 & 14 & 21 & 28 & 35 \\
8 & 16 & 24 & 32 & 40 \\
9 & 18 & 27 & 36 & 45 \\
10 & 20 & 30 & 40 & 50
\end{pmatrix}

A = \begin{pmatrix}
  0 & 1 & 0 & 1 & 0 \\
  1 & 0 & 1 & 0 & 1 \\
  0 & 1 & 0 & 1 & 0 \\
  0 & 1 & 0 & 0 & 1 \\
  1 & 0 & 1 & 1 & 0 \\
\end{pmatrix}

$$

**12. Considere**
$\hat\beta = (X^t \cdot X)^{-1} \cdot X^t \cdot Y$

Determine la matriz $\hat\beta$

```{r}
vector_x <- c(1,1,1,1,1,1,-1,0,1,2)
x <- matrix(vector_x, nrow = 5, ncol = 2)
vector_x <- c(1,1,1,1,1,1)
x <- matrix(vector_x, nrow = 5, ncol = 1)
vector_y <- c(0,0,1,1,3)
y <- matrix(vector_y, nrow = 5, ncol = 1)
y/x

```
**13. Corre el siguiente código para cargar los vectores `year` y `co2`** en memoria
```{r eval=FALSE}
data(co2)
means = aggregate(co2, FUN=mean)
year = as.vector(time(means))
co2 = as.vector(means)
```
- El vector `co2` contiene medidas de $CO_2$ en la atmósfera, en unidades de *ppm*, durante el periodo 1959-1997. El vector `year` contiene sus años correspondientes.
- Calcular un vector de diferencias de $CO_2$ entre años consecutivos, que sería:
  - $CO_2$ en 1960 menos $CO_2$  en 1959
  - $CO_2$ en 1961 menos $CO_2$  en 1960
  - y así sucesivamente...
- Crear un **plot** con lineas y puntos mostrando las diferencias consecutivas de $CO_2$ en función del tiempo (1960, 1961, etc...), en **negrita**
- La diferencia de concentración de $CO_2$ entre 2020 y 2019 fue igual a 2.64. Agregar un punto rojo representando esa diferencia al plot ya creado (usar una forma diferente, como `pch=4`)

```{r eval=FALSE}
co2
year
co2[year == 1960] - co2[year == 1959]
dif_co2 <- c()
for (x in 1:length(year)) {
  resultado <- co2[x + 1] - co2[x]
  dif_co2 <- c(dif_co2, resultado)
}
dif_co2
plot(year,dif_co2, type = "b")
plot(year,dif_co2, type = "b",pch=4 )
```
**14. **

- Lee el archivo `rainfall.csv` como un `data.frame`
- Calcula e imprime un vector con los nombres de las estaciones donde al menos uno de los meses tiene una precipitación superior a 180mm.

```{r}
library(tidyverse)
getwd()
```