---
title: "Resolución del examen"
author: "Delsy"
date: "8/8/2021"
output: html_document
---

```{r setup, include=FALSE}
knitr::opts_chunk$set(echo = TRUE)
```

# PARTE 1
## Ejercicio 1

Realizar un gráfico tipo línea que muestre el comportamiento de la función tangente hiperbólica y su derivada (Usar x como un secuencia de -10 a 10 con un intervalo de 0.5)

```{r}
### Funcion
x <- seq(-10,10,0.5)
y <- (exp(2*x) - 1)/(exp(2*x) + 1)

plot(x,y, "l")
```

```{r}
### Derivada 
a <- seq(-10,10,0.5)
b <- (4*exp(2*x))/(exp(2*x) + 1)^2

plot(a,b, "l")
```

## Ejercicio 2

Revisar el siguiente video y crear una función que reciba como parámetros dos vector de n elementos numéricos y devuelva los parámetros A y B de una ecuación de regresión potencial.

```{r}
### Derivada 
x <- c(2.5,3,4,5,5.5,6,7)
y <- c(12.5,10,7,4.5,4,3,3.5)
log_x <- log10(x)
log_y <- log10(y)

B <- (7*(sum(log_x*log_y)) - (sum(log_x)*sum(log_y)))/(7*sum(log_x^2) - (sum(log_x))^2)
A <- (sum(log_y)/7) - B*(sum(log_x)/7)

function(A,B){
  y <- A*x^B
  return(y)
}
y  
```
## Ejercicio 3

Crear una funcion que permita calcular el área y perímetro de un triángulo teniendo como parámetros los lados del mismo.

```{r}
lados <- c(4,6,8)

a_trian <- function(lados){
  perim <- sum(lados)
  area <- sqrt(perim/2*(perim/2 - 4)*(perim/2 - 6)*(perim/2 - 8))
  return(area)
}

a_trian(lados)
```
## Ejercicio 4

El tiempo de concentración (tc) es el tiempo requerido por una gota para recorrer desde el punto más lejano hasta la salida de la cuenca. Existen diferentes fórmulas para calcular el tc. En la página 40 del siguiente manual se puede encontrar la fórmula propuesta por la SCS (Soil Conservation Service). Crear una función que permita calcular el tc, según los parámetros dados.

```{r}
L <- "longitud hidraulica de la cuenca mayor trayectoria de flujo"
CN <- "numero de curva SCS"
S <- "pendiente promedio de la cuenca"

tipo_concentracion <- function(L,CN,S){
  tc <- (0.0136*(L^0.8)*(((1000/CN)-9)^0.7))/(S^0.5)
  return(tc)
}

tipo_concentracion(25,6,18)
```

## Ejercicio 5

Resolver el siguiente sistema de ecuaciones.
 $2x + y + 3z  = 7\\5x - 4y + z = -19\\1x - 1y - 4z = 4$

```{r}
ec <- rbind(c(2,1,3),
           c(5,-4,1),
           c(1,-1,-4))
r <- c(7,-19,4)
solve(ec,r)
```
# PARTE 2
## Ejercicio 1

A partir del siguiente dataset, que contiene un objeto shapefile de cuencas hidrográficas a nivel nacional, se diferentes variables, las cuales se encuentran en el archivo readme.txt. Se solicita lo siguiente:

```{r}
library(sf)
library(tidyverse)
cuencas_hidro <- st_read("uh_datos.shp")
plot(cuencas_hidro)
```

(a) Calcular la precipitación promedio por cada AAA y graficar.

```{r}
cuencas_hidro %>%
  st_drop_geometry() %>%
  group_by(AAA) %>%
  summarize(promedio = mean(pcp)) %>%
  arrange(desc(promedio))
```
(b) Calcular el índice de aridez, que se representa como la proporción entre la precipitación y la evapo-transpiración potencial, para cada cuenca.

```{r}
cuencas_hidro %>%
  st_drop_geometry() %>%
  group_by(NOMBRE) %>%
  summarize(precipitacion = sum(pcp),
            evapo = sum(pet)) %>%
  mutate(aridez = precipitacion/evapo)
```
(c) De la pregunta anterior, clasificarlas según la siguiente tabla y graficar.

```{r}
cuencas_hidro %>%
  st_drop_geometry() %>%
  group_by(NOMBRE) %>%
  summarize(precipitacion = sum(pcp),
            evapo = sum(pet)) %>% 
  mutate(aridez = precipitacion/evapo,
         ia = case_when(aridez >= 1 ~ "Humedo",
                        aridez >= .7 & aridez < 1 ~ "Subhumedo humedo",
                        aridez >= .5 & aridez < .7 ~ "Subhumedo seco",
                        aridez >= .2 & aridez < .5 ~ "Semiarido",
                        aridez >= .05 & aridez < .2 ~ "Arido",
                        aridez >= 0 & aridez < .05 ~ "Hiperarido"))
```
(d) Graficar, con ggplot2, un diagrama de cajas que muestre el comportamiento de las variables climáticas en las cuencas que pertenecen a una AAA en específico.

```{r}
cuencas_hidro %>%
  st_drop_geometry() %>%
  filter(AAA == "IX") %>%
  select(NOMBRE, pcp, pet) %>%
  pivot_longer(!NOMBRE, names_to = "variable", values_to = "valor") %>%
  ggplot() +
  geom_boxplot(aes(y = valor)) +
  facet_wrap(~ variable)
```
## Ejercicio 2

Crear una función que grafique un polígono ingresando un dataframe con sus coordenadas este y norte como parámetros. Además incluir un parámetro que por defecto indique el sistema de coordenadas WGS84/18
Sur. Por ejemplo, utilizar las siguientes coordenadas.

```{r}
library(sf)
library(tidyverse)

este <- c(272841.7, 272893.6, 272892.5, 272913.8, 272911.2, 272837.5)
norte <- c(8666459.9, 8666456.9, 8666446.1, 8666441.5, 8666399.9, 8666407.9)
df_coord <- cbind.data.frame(este, norte)

poligono <-function(df_coord){
  polig <- df_coord %>%
    st_as_sf(coords = c("este", "norte"), crs = 32718) %>%
    summarise(geometry = st_combine(geometry)) %>%
    st_cast("POLYGON")
  plot(polig)
}
poligono(df_coord)
```